臺灣臺中地方法院刑事判決
110年度訴字第2410號
公  訴  人  臺灣臺中地方檢察署檢察官
被      告  曹爽中（原名曹榮合）



上列被告因偽造文書等案件，經檢察官提起公訴（110年度偵字
第31151號、110年度偵字第34928號、110年度偵字第37526號）
，本院判決如下：
    主    文
曹爽中犯行使偽造私文書罪，處有期徒刑肆月，如易科罰金，以
新臺幣壹仟元折算壹日。扣案剪刀(黃色)壹把、已開封漿糊壹袋
及三星牌TAB平板壹台(IMEI：000000000000000，含SD卡(32G)、
○○○○○○○○○○號SIM卡各壹張）均沒收。
其餘被訴部分無罪。
    犯罪事實
一、曹爽中前因於民國109年9月1日與林哲志發生交通事故，而
    涉犯過失傷害由臺灣臺中地方檢察署檢察官向本院聲請簡易
    判決處刑（本院110年度交易字第386號）。曹爽中因此對林
    哲志心生不滿，竟基於恐嚇及行使偽造私文書之犯意，先於
    110年9月17日以所使用之三星平板電腦繕打之方式，冒用林
    哲志之名義，撰寫內容為「好命的有錢人，你們真的很好命
     這麼有錢，拿一點錢來花不過分吧!兩萬塊就好了，兩萬塊
    對你們來說只是九牛一毛，如果不答應，我就跑到你們銀樓
    去開槍砸店，2000塊一張 就是有10張鈔票 用信封裝著 寄
    到 台中市 ○區 ○○○路○段 00巷00號，林哲志 收 ...槍董  
    林哲志」之信函，嗣另繕打寄件人「林哲志」、「台中市○
    區○○○路○段00巷00號」及如附表之收件人等資訊，並於110
    年9月22日前往豐鑫印刷公司，利用不知情之店員為其列印
    後，將上開寄件人及收件人資訊分別剪貼於信封，及均置入
    前開信函，而於翌日即23日上午8時許，前往臺中市北區三
    民路之臺中科技大學前之郵箱一次投遞寄送給附表所示之收
    件人而行使，使如附表所示之收件人收受閱讀上開信件後，
    心生恐懼，致生危害其等生命、身體及財產之安全，並足以
    生損害於林哲志，嗣因附表所示之被害人接獲信件後報警處
    理，經員警持本院核發之搜索票至曹爽中住處執行搜索，扣
    得藍色鴨舌帽1頂、15K牛皮信封(50入袋裝)43只、剪刀(黃
    色)1把、已開封漿糊1袋、8元面額郵票2張、三星牌TAB平板
    1台(IMEI：000000000000000；含SD卡(32G)、0000000000號
    SIM卡各1張)等物，而查悉上情。
二、案經盧明坤、陳雅婷訴由臺中市政府警察局第四分局；葉振
    臨訴由臺中市政府警察局第三分局及臺中市政府警察局第一
    分局報告臺灣臺中地方檢察署檢察官偵查起訴。
    理    由
壹、有罪部分：
一、被告以外之人於審判外之陳述，雖不符刑事訴訟法第159條
    之1至之4等4條之規定，而經當事人於審判程序同意作為證
    據，法院審酌該言詞陳述或書面陳述作成時之情況，認為適
    當者，亦得為證據；當事人、代理人或辯護人於法院調查證
    據時，知有刑事訴訟法第159條第1項不得為證據之情形，而
    未於言詞辯論終結前聲明異議者，視為有前項之同意，同法
    第159條之5定有明文。查本案以下所引用具傳聞性質之證據
    ，檢察官及被告曹爽中於本院準備程序中均表示同意有證據
    能力（本院卷第100頁），或迄至本院言詞辯論終結前均未
    聲明異議，本院審酌上開證據資料作成時之情況，並無任何
    違法取證之不適當情形，且對於被告涉案之事實具有相當之
    關聯性，依刑事訴訟法第159條之5之規定，認均具有證據能
    力。又本院下列所引用卷內之非供述證據，並無證據證明係
    公務員違背法定程序所取得，依同法第158條之4反面解釋，
    亦均得為證據，均合先敘明。
二、訊據被告曹爽中就上開犯罪事實，於本院審理時坦承不諱（
    本院卷第97、229頁），核與證人即告訴人林哲志於警詢及
    偵查中之證述、證人即告訴人盧明坤、陳雅婷、葉振臨於警
    詢之證述、證人即被害人蔡伯宗、羅國平、劉玉蘭於警詢之
    證述均大致相符（他7055卷第11-15、25-29、163、191-193
    頁、他7101卷第15-18、25-27、75-79、131、159-161頁、
    偵31151卷第179、207-209頁、偵34928卷第27-31、87、113
    -115頁、偵37526卷第37-41、51-55、153、179-181頁），
    並有臺中市政府警察局第一分局110年9月27日員警職務報告
    、臺中市政府警察局第四分局110年9月29日員警職務報告（
    他7055卷第7-9頁、他7101卷第11-13頁）、臺中市政府警察
    局第一分局證物採驗報告（偵37526卷第65-105頁）、車號0
    00-00號車輛詳細資料報表及車行紀錄（他7055卷第89-104
    頁、他7101卷第101、121-130頁）、監視器影像擷取翻拍畫
    面（他7101卷第65-71、109-119頁、偵31151卷第63-72頁）
    、被告與暱稱「謝玲玲」、「豐鑫印刷 儀庭」分別於通訊
    軟體LINE對話內容影像擷取翻拍畫面（偵31151卷第49-59頁
    、偵34928卷第61-62頁）、恐嚇金大利珠寶銀樓信件（他71
    01卷第81頁、偵31151卷第59頁）、本院110年度聲搜字第12
    70號搜索票、受搜索同意書、臺中市政府警察局第四分局搜
    索扣押筆錄、扣押物品目錄表、扣押物品收據（偵31151卷
    第7-19頁）、臺中市政府警察局第三分局搜索扣押筆錄、扣
    押物品目錄表、扣押物品收據（偵34928卷第33-43、47-57
    頁）、中檢贓物庫110年度保管字第3977號扣押物品清單暨
    扣案物照片（偵34928卷第79、85頁、本院卷第11頁）等件
    在卷可參，此外，復有藍色鴨舌帽1頂、15K牛皮信封(50入
    袋裝)43只、剪刀(黃色)1把、已開封漿糊1袋、8元面額郵票
    2張、三星牌TAB平板1台(IMEI：000000000000000；含SD卡(
    32G)、0000000000號SIM卡各1張)扣案可證，足認被告上開
    任意性自白應與事實相符。綜此，本案事證明確，被告所為
    上開犯行堪以認定，應予依法論科。
三、論罪科刑：
（一）按刑法上之文書，固須有一定之製作名義人，然製作名義
      人之姓名或名稱不以表明於文書為必要，苟由該具有思想
      而足以為意思表示證明之書面所載內容，或由該書面本身
      附隨之情況，如專用信箋、特殊標誌等情觀之，可推知係
      特定之名義人製作者，亦屬之。是刑法第210條之偽造私
      文書罪，所處罰之無製作權人冒用他人名義製作文書之行
      為，其所謂冒用他人名義製作者，不專以於文書上盜用他
      人印章或偽造、盜用他人之印文、署押之情形為限，舉凡
      自文書之內容文義及附隨情況，可認係冒用他人名義而製
      作者，均足當之（最高法院96年台上字第6370號刑事判決
      意旨參照）。本案被告所製作如附表之信函及信封要屬私
      文書無疑，又被告於附表所示寄送之信函內，均偽以告訴
      人林哲志之名義，並附具其相關個人資料，已足使閱覽信
      件之人推知係特定之林哲志所為，揆諸前開說明，自合於
      偽造文書之要件。是核被告所為，係犯刑法第305條恐嚇
      危害安全罪、同法第216條、第210 條行使偽造私文書罪
      。被告偽造私文書後復持以行使，其偽造之低度行為為行
      使之高度行為所吸收，均不另論罪。又被告利用不知情之
      印刷公司店員將列印偽造內容以遂行其剪貼製作偽造之信
      函，為間接正犯。另被告偽以告訴人林哲志之名義製作信
      函後，一次寄送予如附表所示之告訴人及被害人，並同時
      觸犯數罪名，為想像競合犯，應依刑法第55條之規定，從
      一重之刑法第216條、第210 條行使偽造私文書罪處斷。
（二）公訴意旨雖認被告係基於為自己不法所有之意圖（起訴書
      雖記載意圖為第三人不法之所有，然未具體指明該第三人
      之對象，經本院審理時詢問公訴檢察官，其當庭更正為意
      圖為自己不法之所有，本院卷第227頁），寄送上開信函
      予如附表所示之告訴人及被害人，而涉恐嚇取財罪云云。
      然為被告所否認，辯稱因過失傷害案件遭誣陷，要以此報
      復告訴人林哲志、要告訴人林哲志也被誣賴等語（本院卷
      第97、103頁），參酌上開信函內容既未提及被告姓名或
      相關資訊，顯然被告並無可因寄送上開信函即獲取財物；
      又被告係因與告訴人林哲志間過失傷害案件，對告訴人林
      哲志心生不滿而為前開行為，亦為告訴人林哲志於警詢時
      證述明確（他7101卷第15-18頁、他7055卷第25-29頁、偵
      37526卷第51-55頁），參以被告傳送告訴人林哲志之iMes
      sage簡訊內容（他7055卷第63-83、165-186頁、他7101卷
      第35-55、133-154頁、偵31151卷第181-202頁、偵34928
      卷第89-110頁、偵37526卷第111-132、155-176頁），可
      見被告多次向告訴人林哲志爭論賠償內容、表示拒絕賠償
      等節，確足認被告對告訴人林哲志有相當不滿，實不可能
      透過告訴人林哲志向如附表所示之告訴人或被害人獲取利
      益，而與基於報復心態冒用告訴人林哲志名義，向附表所
      示寄送恐嚇內容信函，使告訴人林哲志因此接受調查等節
      相符，是被告辯稱其未有獲利之意，應可採信。則公訴意
      旨認被告此部分係犯刑法第346條第1項、第3項之恐嚇取
      財未遂罪，容有誤會，惟此二者基本社會事實同一，且本
      院於審理時已當庭對被告告知所為亦可能涉犯刑法第305
      條之恐嚇危害安全罪名（本院卷第217頁），足保障被告
      防禦權及為己答辯機會，爰依刑事訴訟法第300條之規定
      ，予以變更起訴法條。
（三）爰審酌被告雖與告訴人林哲志間縱有訴訟糾紛，然其既屬
      具有一定智識程度之成年人，本應以理性、和平之手段及
      態度，循正當法律程序解決，卻因自身情緒不滿，率爾以
      告訴人林哲志名義寄送恐嚇內容之信函予如附表所示之告
      訴人及被害人，除造成如附表所示之告訴人及被害人產生
      恐懼，並足生損害予告訴人林哲志，其犯罪動機及手段顯
      有不當；及考量被告已坦認此部分犯行之犯後態度，另如
      附表編號5之被害人表示原諒被告（本院卷第171頁），並
      審之被告之前科素行、於本院審理時自稱之智識程度、經
      濟及家庭生活狀況（本院卷第229頁）等一切情狀，量處
      如主文所示之刑，並諭知如易科罰金折算標準，以資懲儆
      。
（四）至被告雖請求給予緩刑（本院卷第229頁），然審酌被告
      將自身不滿情緒率爾牽涉如附表所示無辜之第三人，情節
      並非輕微，且並未取得包含告訴人林哲志等全部告訴人及
      被害人之諒解，尚難認本件之宣告刑有暫不執行為適當之
      情形，自不宜宣告緩刑，附此敘明。
四、按供犯罪所用、犯罪預備之物或犯罪所生之物，屬於犯罪行
    為人者，得沒收之，刑法第38條第2項前段定有明文。經查
    ，扣案剪刀(黃色)1把、已開封漿糊1袋及三星牌TAB平板1台
    (IMEI：000000000000000；含SD卡(32G)、0000000000號SIM
    卡各1張)等物，均屬被告所有，有用以製作前開信函等節，
    業據被告所坦認（偵31151卷第41頁），屬被告本案犯罪所
    用工具，爰依前開規定宣告沒收。至其餘扣案物品，核僅屬
    本案證物，且非違禁物；又被告偽造之信函雖係本案犯行所
    用之物，然因寄送而行使，已非被告所有之物，均不予宣告
    沒收。
貳、無罪部分：
一、公訴意旨略以：被告另基於恐嚇危害安全之犯意，以電腦繕
    打內容有：「我們已經決定要把你做掉」、「已經在計劃了
    ，看要怎麼樣把你做掉，神不知鬼不覺」、「天道協會清除
    人間敗類」等語之信件（下稱本案信件），接續於110年4月
    6日、7日，透過郵箱投遞寄送給告訴人林哲志，使告訴人林
    哲志收受閱覽上開信件後心生畏懼，而生危害於安全。因認
    被告涉犯刑法第305條恐嚇危害安全罪嫌等語。
二、按犯罪事實應依證據認定之，無證據不得認定犯罪事實；又
    不能證明被告犯罪者，應諭知無罪之判決；刑事訴訟法第15
    4條第2項、第301條第1項分別定有明文。又犯罪事實之認定
    ，應憑證據，如未能發現相當證據，或證據不足以證明，自
    不能以推測或擬制之方法，以為裁判基礎。次按認定不利於
    被告之事實，須依積極證據，苟積極證據不足為不利於被告
    事實之認定時，即應為有利於被告之認定，更不必有何有利
    之證據（最高法院30年上字第816號判決意旨參照）。再按
    檢察官對於起訴之犯罪事實，仍應負提出證據及說服之實質
    舉證責任。倘其所提出之證據，不足為被告有罪之積極證明
    ，或其指出證明之方法，無從說服法院以形成被告有罪之心
    證，基於無罪推定之原則，自應為被告無罪判決之諭知（最
    高法院92年台上字第128號判決意旨參照）。復按刑事訴訟
    法上證明之資料，無論其為直接證據或間接證據，均須達於
    通常一般之人均不致於有所懷疑，而得確信其為真實之程度
    ，始得據為有罪之認定，倘其證明尚未達到此一程度，而有
    合理之懷疑存在時，致無從形成有罪之確信，根據「罪證有
    疑，利於被告」之證據法則，即不得遽為不利於被告之認定
    （最高法院76年台上字第4986號判決意旨參照）。
三、公訴意旨認被告涉有上開罪嫌，無非係以被告之供述、告訴
    人林哲志之證述、告訴人林哲志收受之本案信件（2封）、
    被告傳送予告訴人林哲志之簡訊內容列印資料等件為其主要
    論據。訊據被告否認有此部分恐嚇犯行，辯稱：本案信件不
    是我寄給林哲志的等語（本院卷第97頁）。
四、經查：
（一）告訴人林哲志固於警詢、偵查時證稱：我跟被告發生車禍
      ，我110年4月8日及110年4月9日收到恐嚇信件，因為恐嚇
      信件內容，跟被告用手機傳簡訊給我的內容、語氣大同小
      異，所以我認為是被告寄給我的，且被告也是用電腦打字
      、黏貼信封上地址及收件人寄恐嚇信給我，手法跟冒用我
      的名字寄給銀樓的人一樣；因為我只有跟被告發生過糾紛
      ，所以我認為信是被告寄的等語（他7055卷第25-29頁、
      偵37526卷第51-55頁、他7055卷第191-193頁、他7101卷
      第159-161頁、偵31151卷第207-209頁、偵34928卷第113-
      115頁、偵37526卷第179-181頁）。惟告訴人林哲志上開
      證述，既非無推測、臆測之情，已難遽採而認定被告即係
      本案信件之寄件者。
（二）其次，比對本案信件及被告傳送予告訴人林哲志之簡訊內
      容列印資料（他7055卷第63-83、165-186頁、他7101卷第
      35-55、133-154頁、偵31151卷第181-202頁、偵34928卷
      第89-110頁、偵37526卷第111-132、155-176頁），被告
      之簡訊內容係不斷向告訴人林哲志表示其等間車禍糾紛是
      告訴人林哲志之疏失，且一再陳述其不願賠償或其沒有財
      產，提告沒有用處等語，雖有提及「你告我一條，我可以
      告你兩條，講不聽就算了，麻煩都是你自己惹出來的」，
      甚或「你喪盡天良」「一定會有報應」、「不知道反省檢
      討，你等著瞧拉，絕對不是我去找你，我懶得去找你，你
      看我的預言會不會應驗，絕對會有一大堆人去找你算帳」
      等指責告訴人林哲志之文字，惟尚未有如同本案信件內容
      涉及將對告訴人林哲志生命、身體不利之用語，或自稱天
      道協會等節，實難認有與本案信件用語、稱謂明顯雷同，
      而足認本案信件亦為被告所為之情。參以本案信件內容陳
      述「林北曾經被人在法院作偽證，把林北害的被抓去關一
      年」等語，然觀之被告臺灣高等法院被告前案紀錄表，其
      僅在96年間，有因竊盜遭判處有期徒刑6月，或107年間，
      有因妨害自由遭判處拘役30日等節，亦與本案信件內容所
      示明顯不符，則可否藉由上開簡訊內容比對本案信件而認
      定寄件者為被告，亦見疑問。
（三）再者，本案係因如附表之被害人報案後，經員警至被告住
      處執行搜索，扣得15K牛皮信封(50入袋裝)43只、三星牌T
      AB平板1台(IMEI：000000000000000；含SD卡(32G)、0000
      000000號SIM卡各1張)，並在上開平板內發覺有被告冒用
      告訴人林哲志之名義，偽造恐嚇如附表所示告訴人及被害
      人之信函內容，業如前述。惟被告經扣得之牛皮信封（褐
      色），核與本案信件係白色信封並非相同，且倘本案信件
      亦係被告謄打印出，衡情上開平板內亦應可發覺相關內容
      ，卻未有之，更難遽認被告即為本案信件之寄件者。
（四）此外，經採集本案信件指紋及郵票背面DNA，指紋均來自
      告訴人林哲志，且並未檢出DNA量，而無進行型別分析等
      情，有臺中市政府警察局110年10月18日中市警鑑字第110
      0076202號鑑定書（偵37526卷第107-108頁）、內政部警
      政署刑事警察局110年10月15日刑紋字第1108012472號鑑
      定書（偵37526卷第109-110頁）附卷可參，自無可遽指被
      告即為本案信件之寄件者，而可逕認被告有公訴意旨所指
      之恐嚇犯行。
五、綜上所述，本案依檢察官所提出之各項證據，尚無法達於通
    常一般之人均不致有所懷疑，而得確信其為真實之程度，亦
    即尚有合理之懷疑存在，而不足認定被告另有起訴書所載此
    部分犯行，即屬不能證明被告犯罪，揆諸前開說明，自應就
    此部分為被告無罪之諭知。　　　　　
據上論斷，應依刑事訴訟法第299 條第1項前段、第300條、第30
1 條第1 項前段，刑法第305條、第216 條、第210 條、第55條
、第41條第1項前段、第38條第2項前段，刑法施行法第1條之1第
1項，判決如主文。
本案經檢察官廖梅君提起公訴，檢察官陳怡廷到庭執行職務。
中　　華　　民　　國　　111 　年　　5 　　月　　10　　日
                  刑事第十庭審判長  法  官  陳玉聰
                                    法  官  林怡姿
                                    法  官  吳珈禎
以上正本證明與原本無異。
如不服本判決應於收受判決後20日內向本院提出上訴書狀，並應
敘述具體理由；其未敘述上訴理由者，應於上訴期間屆滿後20日
內向本院補提理由書（均須按他造當事人之人數附繕本）「切勿
逕送上級法院」。
告訴人或被害人如不服判決，應備理由具狀向檢察官請求上訴，
上訴期間之計算，以檢察官收受判決正本之日起算。
                                    書記官  廖明瑜
中　　華　　民　　國　　111 　年　　5 　　月　　10　　日
附錄論罪科刑法條
中華民國刑法第305條
以加害生命、身體、自由、名譽、財產之事恐嚇他人，致生危害
於安全者，處2年以下有期徒刑、拘役或9千元以下罰金。
中華民國刑法第216條
行使第210條至第215條之文書者，依偽造、變造文書或登載不實
事項或使登載不實事項之規定處斷。
中華民國刑法第210條
偽造、變造私文書，足以生損害於公眾或他人者，處5年以下有
期徒刑。
附表：
編號 收件人 被害人/ 告訴人 1 台中市○○區○○路000號 特莉金珠寶銀樓 負責人老闆  收 盧明坤 （提告） 2 台中市○○區○○路0段000號 金大利珠寶銀樓  負責人老闆  收 陳雅婷 （提告） 3  台中市○區○村○路000號 玉詩珠寶銀樓 負責人老闆  收 葉振臨 （提告） 4 台中市○區○○路0段000號 金泰珠寶銀樓 負責人老闆  收 蔡伯宗 5 台中市○區○○路00號 寶匯珠寶銀樓 負責人老闆  收 羅國平 6 台中市○區○○路000號 亞洲珠寶銀樓 負責人老闆  收 劉玉蘭